【裁判字號】    97,交聲,2961
【裁判日期】    971203
【裁判案由】    聲明異議
【裁判全文】
臺灣臺中地方法院交通事件裁定        97年度交聲字第2961號
原處分機關  交通部公路總局臺中區監理所（豐原監理站）
受處分人    甲○○
上列異議人即受處分人因違反道路交通管理處罰條例案件，對於
交通部公路總局臺中區監理所豐原監理站民國九十七年十月十七
日所為之處分（豐監稽違字第裁六三－ＨＤ0000000號裁
決書），聲明異議，本院裁定如下：
    主  文
原處分撤銷。
甲○○不罰。
    理  由
一、原處分機關即交通部公路總局臺中區監理所豐原監理站（下
    稱原處分機關）略以：異議人即受處分人（下稱受處分人）
    甲○○於民國九十七年八月十五日二十二時二十五分，駕駛
    車牌號碼ＨＥ－七七號大型重機車，行經臺中縣潭子鄉○○
    路○段四七四號處，因號牌不依規定正面懸掛（翹牌），為
    臺中縣警察局豐原分局以中縣警交字第ＨＤ0000000
    號違反道路交通管理事件通知單舉發違規。受處分人向原處
    分機關提出申訴，原處分機關函轉請舉發單位查證，該舉發
    單位於九十七年九月二十五日以中縣豐警交第○九七○○○
    六一三三號函覆受處分人之違規事實屬實。原處分機關以受
    處分人於前揭時、地被舉發違規事實係違反道路交通管理處
    罰條例第十二條第一項第七款及第二項規定，於九十七年十
    月十七日以豐監稽違字第裁六三－ＨＤ0000000號裁
    決書裁處罰鍰新台幣（下同）五千四百元，並吊銷牌照，原
    處分機關依法裁處，並無不合等語。
二、受處分人甲○○聲明異議略以：受處分人於九十七年八月十
    五日於臺中縣潭子鄉○○路遭員警以擴音器廣播車號攔檢，
    員警指稱當時於受處分人後方行駛無法辨識其車牌號碼。受
    處分人先前因為車禍導致重機車之牌架破裂，之後使用臺灣
    製造的牌架，因為車是原裝進口，在台灣並無零件。惟受處
    分人之牌架係固定的，而且攔檢當時，其並未將車牌裝置成
    無法辨識的角度。受處分人裝有固定牌框，員警以外力造成
    車牌號碼無法辨識而拍照，原處分與事實有違等語。
三、按汽車有已領有號牌而未懸掛或不依指定位置懸掛之情形者
    ，處汽車所有人新臺幣三千六百元以上一萬零八百元以下罰
    鍰，並禁止其行駛，道路交通管理處罰條例第十二條第一項
    第七款固定有明文，其意旨在禁止未懸掛或不依指定位置懸
    掛汽車號牌，導致不能辨認牌號之行為，故認定是否未懸掛
    或不依指定位置懸掛汽車號牌者，自應以該號牌有無懸掛，
    或其所懸掛位置是否足以辨識牌號為準。又有關道路交通管
    理處罰條例第十二條之「指定位置」之認定，因汽車號牌懸
    掛位置之規定，已於道路交通安全規則第十一條業已有明確
    規範，故應予以參考。再者，汽車號牌懸掛位置，除原設有
    固定位置外，應依下列規定懸掛固定：三、機器腳踏車及拖
    車號牌每車一面，應正面懸掛於車輛「後端之明顯適當位置
    」，且汽車號牌不得變造損毀、塗抹或粘貼其他材料、加裝
    邊框或霓虹燈、裝置旋轉架、顛倒懸掛或以安裝其他器具之
    方式使不能辨認其牌號，並不得以他物遮蔽，如有污穢，致
    不能辨認其牌號時，應洗刷清楚，道路交通安全規則第十一
    條第一項第三款前段、第二項亦定有明文。
四、經查，本件受處分人於上開時、地駕駛車牌號碼ＨＥ－七七
    號大型重型機車，行經臺中縣潭子鄉○○路二段四七四號前
    ，因「號牌不依指定位置懸掛（翹牌）」之違規，經臺中縣
    警察局豐原分局員警以中縣警交字第ＨＤ0000000號
    舉發違反道路交通管理事件通知單當場予以舉發，經原處分
    機關向原舉發單位函查，原舉發單位函覆本件車牌號碼ＨＥ
    －七七號大型重型機車車牌不依指定位置固定懸掛（翹牌）
    違規屬實，原處分機關遂於九十七年十月十七日以豐監稽違
    字第裁六三－ＨＤ0000000號裁決書，依違反道路交
    通管理處罰條例第十二條第一項第七款、第二項，處罰鍰五
    千四百元整，並牌照吊銷，逾期則依裁決書處罰主文規定裁
    處等情，雖有上開舉發違反道路交通管理事件通知單、臺中
    縣警察局豐原分局九十七年九月二十五日中縣豐警交字第○
    九七○○○六一三三號函、上開裁決書影本各一紙及違規採
    證照片三幀在卷可稽。然參諸前揭說明，受處分人有無已領
    有號牌而不依指定位置懸掛之違規事實，應以該面車牌是否
    「正面懸掛於車輛後端之明顯適當位置」憑斷。查系爭車牌
    確係正面裝設在受處分人上開機車之後車輪前之正後方位置
    ，有前揭違規採證照片三幀在卷可參，核符前開條文規定之
    「車輛後端之明顯適當位置」甚明，又其車牌正面上方亦有
    以螺帽固定，並未使用在一般市售之翹牌架上致號牌角度過
    大而無法辨識其號牌，雖該號牌斜度稍較一般機車大，惟依
    該號牌外在形式正面觀之，其字跡清楚並無刻意遮掩之情事
    ，仍可清晰辨別號牌，僅其角度有些微上揚，在通常視距之
    範圍內，應不屬未依規定懸掛車牌之情形，且尚未達難以辨
    識之情形，以一般人正常角度觀之，仍可清楚辨識無礙。從
    而，本件號牌懸掛之角度雖有些微上揚，然依上揭違規採證
    照片觀之，該號牌之角度尚難認有致一般人難以辨識之情形
    ，原舉發單位或係因距離、當時路況、環境或匆促間難以辨
    識等其他因素致其暫時無法清楚辨識該號牌，然究難以此即
    可認受處分人所有機車之號牌有何未依指定位置懸掛致無法
    辨識之情形，是以現存之積極證據尚不足為不利於受處分人
    之認定，亦無其他更具公信力之證據可證受處分人確有違規
    之行為，自難單憑原舉發單位上開所指情節，即遽認受處分
    人確有上開違規之事實。故本件不足認有「汽車已領有號牌
    而不依指定位置懸掛」之情形，原處分機關未予詳查，徒憑
    原舉發單位之舉發，即對受處分人為首揭之處分，尚有未洽
    。綜上所述，本件異議為有理由，自應由本院將原處分撤銷
    ，並為不罰之諭知，以資適法。
五、據上論斷，應依道路交通管理處罰條例第八十七條第二項，
    道路交通案件處理辦法第二十條前段規定，裁定如主文。
中    華    民    國    97    年    12    月    3     日
                  交通法庭  法  官  周玉蘭
以上正本證明與原本無異。
如不服本裁定應於送達後5日內向本院提出抗告狀。
                            書記官  黃泰能
中    華    民    國    97    年    12    月    3     日


司法院資訊處製作；財團法人民間司法改革基金會備份。
